臺灣高等法院臺中分院刑事裁定　　　　 100年度聲字第1398號
　　　　　　　　　　　　　　　　　　 100年度聲字第1399號
聲請人即
選任辯護人　羅豐胤律師
聲請人即
被　　　告　梁柏薰
選任辯護人　張慶宗律師
　　　　　　羅豐胤律師
上列聲請人因被告99年度上易字第1575號背信案件，聲請具保停
止羈押，本院裁定如下：
      主  文
聲請駁回。
      理  由
一、本件被告梁柏薰（下稱被告）因背信案件，前經本院訊問後
    ，認為犯罪嫌疑重大，有刑事訴訟法第101條第1項第1款之
    情形，非予羈押，顯難進行審判、執行，於民國100年6月23
    日執行羈押在案。
二、選任辯護人羅豐胤律師聲請具保意旨略以：
  (一)被告前因經營諸多事業，部分事物需親自處理，故於92年間
    親自前往大陸處理，卻被誤認有逃亡之虞而被發佈通緝。被
    告若有逃亡意圖，何須於95年4月1日主動返台？被告返台後
    ，雖於95年4月1日入監執行，於96年7月16日執行完畢出監
    ，其後被告因入出國移民法案件，又於99年8月24日入監執
    行，被告如要逃亡，在99年7月16日出監後即可逃亡，何須
    等到99年8月24日再因另案入監執行？足見被告始終坦然面
    對司法，並無逃亡之虞。
  (二)被告返台後，雖因本案而被偵查、起訴，但原偵查機關、原
    審法院均未將被告羈押，足見被告無逃亡之虞，自無羈押是
    由。況且，本案偵審期間，被告均依通知準時到庭接受偵查
    及審判，並無經合法傳喚而避不到案之情形，足見被告根本
    無逃亡之危險。
  (三)又，被告前雖涉及華僑銀行超貸53億元案件，經臺灣臺北地
    方法院85年度易字第7854號判決判處有期徒刑1年，嗣經檢
    察官上訴，亦經臺灣高等法院於92年9月9日以92年度上易字
    第171號判決上訴駁回確定。被告於該案係以處分擔保品等
    方式，處分40多億元，足見被告並無不法所有之意圖，亦有
    解決債務之誠意。本案中，被告既被原審認定致生損害於尚
    鋒公司、雍星公司，被告願意致力籌措金錢，俾與其等達成
    民事和解，倘若將被告羈押，被告如何能去外面調度資金、
    處理清償事宜。
  (四)縱認被告犯罪嫌疑重大，且具有法定羈押原因，然被告之父
    親梁益田患有敗血症、肺炎、高血壓、糖尿病等疾病，身體
    狀況非常不好，亟須被告從旁照顧。本案如以具保、責付等
    其他手段代替羈押，已足確保追訴、審判或執行程序之順利
    進行。
三、被告聲請具保意旨略以：
  (一)本件華僑銀行民權分行貸款375,000,000元予雍星公司，民
    權分行經理張朝峰及行員潘瑞明於甲案（即陳淑蘭與鄭惠娟
    在臺灣彰化地方法院86年度易字第2479號、本院89年度上易
    字第1235號經審理之案件）偵審中，均未證稱被告有運用華
    僑銀行常務董事身分對渠等施壓，則華僑銀行民權分行對於
    是否貸款375,000,000元予雍星公司，顯係本於相關授信規
    定決定核貸，華僑銀行當時董事長蔡紹華及各常務董事暨放
    審會、民權分行各承辦人既均未經起訴有何違法超貸之背信
    犯行，則借款人雍星公司及背書人尚鋒公司自無背信可言。
  (二)雍星公司將餘款153,303,723元交由被告周轉使用，乃因該
    公司實際負責人陳淑蘭與被告約定，由雍星公司投資江樑公
    司所興建之大里國工地，而雍星公司投資大里國工地顯係正
    當投資行為，並未損及雍星公司之利益。
  (三)臺灣臺北地方法院曾以85年度易字第7854號判決及臺灣高等
    法院以92年度上易字第171號確定判決（下稱乙案），就被
    告所涉華僑銀行共53億元超貸案，係認定被告無背信犯行，
    該案關係戶朝東建設、江樑建設、高唐建設、尚鋒建設、名
    揚建設、階鼎建設、盛昌紡織及人頭戶邱武雄、黃呈木、洪
    瑞君、鄭惠娟、陳朝澤、黃賢盛、洪麗雲、陳淑蘭、吳紫標
    及李憲忠向華僑銀行所借款項大多有呆帳，而該案判決無罪
    主要理由，係因華僑銀行常董會決議核貸並無損害華僑銀行
    之不法犯行或意圖，各該關連戶並未見到論及有何損害該等
    公司之背信犯行，本案竟認定有損害雍星公司及尚鋒公司之
    背信犯行，證據取捨實非一致。
  (四)背信案係屬結果犯，則華僑銀行究有無對雍星公司及尚鋒公
    司進行後續追償，亟待查證。如雍星及尚鋒公司對華僑銀行
    所積欠債務尚未獲免除，被告願出面積極與該銀行協商、清
    償，如雍星及尚鋒公司所積欠債務早已獲免除或業已清償，
    則不生背信之結果，被告更應具保停押。
  (五)原審認定被告所涉背信罪追訴權時效，行為終了係3張本票
    換票日即「85年3月8日」，追訴權時效應自85年3月8日起算
    ，惟陳淑蘭案件係認定自84年11月17日起算，如簽立3張本
    票時即已構成背信，因背信犯係屬即成犯，追訴權時效10年
    ，應字84年11月17日起算，被告並未遭通緝逾2年6月（93年
    11月18日通緝，95年4月1日自動到案，95年4月11日撤銷通
    緝），自不得加計2年6月，則檢察官遲至97年12月15日始對
    被告梁柏薰提起公訴，追訴權時效是否已消滅，顯值探究。
四、按羈押被告乃刑事訴訟上不得已之措施，法院於認定羈押被
    告之原因是否存在時，僅就被告是否犯罪嫌疑重大，有無刑
    事訴訟法第101條、第101條之1所定情形為必要之審酌。查
    ：
  (一)本案被告因犯本件背信罪，其於本案居於主導地位，嚴重破
    壞社會交易及金融秩序，所挪用週轉之金額甚大，且使尚鋒
    公司、雍星公司遭受鉅額損失，犯後又飾詞否認等一切情狀
    ，經原審量處有期徒刑2年10月，被告不服原審判決上訴後
    ，經本院駁回上訴確定，有原審及本院判決書可稽。聲請意
    旨所述否認背信犯罪各節，並非可取，業經本院於判決書中
    詳述認定被告涉犯本件背信犯罪之理由（見本院99年度上易
    字第1575號判決書理由欄貳、一所示部分），辯護人及被告
    否認犯罪各詞，均非可取。
  (二)又，被告既經判處有期徒刑2年10月確定，被告可能期待之
    刑罰制裁較為嚴厲，逃亡之誘因也隨之增加。何況，被告於
    92年間，因乙案經判處有期徒刑1年確定，嗣即前往大陸，
    逃避該確定判決之執行，有臺灣高等法院被告前案紀錄表在
    卷可按。被告前既有經判刑確定後逃亡之紀錄，益徵本案判
    處被告有期徒刑2月10月後，被告有逃亡之虞。更何況，被
    告因本案，前於93年11月18日經臺灣彰化地方法院檢察署發
    布通緝，迄至95年4月1日由法務部調查局北部地區機動工作
    組緝獲，並由臺灣彰化地方法院檢察署於95年4月11日撤銷
    通緝等情，有通緝書、撤銷通緝書附卷足憑（見臺灣彰化地
    方法院檢察署93年度偵字第6780號卷第9頁，同署95年度偵
    緝字第273號卷第24頁），堪認聲請人確有逃亡之事實。
  (三)再者，被告是否有處理雍星公司、尚鋒公司債務之誠意，並
    無解於其背信行為對該2公司業已造成損害之事實，亦與考
    量是否羈押被告無涉；被告之父親患有敗血症等疾病，雖值
    同情，但此與考量羈押被告與否無關，亦非法定停止羈押之
    原因。
  (四)至於，被告所涉本案背信罪追訴權時效，經臺灣臺中地方法
    院檢察署檢察官於97年12月15日提起公訴，並未罹於追訴權
    時效，並經本院於判決書中解析明確（見本院判決書理由欄
    壹、（二）、2.部分）。聲請意旨認被告於本案已經罹於追
    訴權時效，亦有誤會。
  (五)本院係權衡「比例原則」及「必要性原則」後，始認定被告
    係有羈押之必要，故聲請人所舉上情，尚不能作為具保停止
    羈押之理由。是本件被告羈押之原因仍然存在，亦不因具保
    使羈押原因消滅，本件聲請具保停止羈押，自難准許，應予
    駁回。
五、爰依刑事訴訟法第220條，裁定如主文。
中    華    民    國   100    年    8     月    16    日
            刑事第九庭    審判長法  官  江  德  千
                                法  官  賴  妙  雲
                                法  官  陳  宏  卿
以上正本證明與原本無異。
不得抗告。
                                書記官  林  振  甫
中    華    民    國   100    年    8     月    16    日